臺灣臺中地方法院刑事判決　　　　　　 100年度易字第2555號
公　訴　人　臺灣臺中地方法院檢察署檢察官
被　　　告　林鉛欽
上列被告因詐欺案件，經檢察官提起公訴（臺灣臺中地方法院檢
察署100 年度偵字第14690 號），本院判決如下：
    主  文
林鉛欽幫助意圖為自己不法之所有，以詐術使人將本人之物交付
，累犯，處有期徒刑肆月，如易科罰金，以新台幣壹仟元折算壹
日。
    事  實
一、林鉛欽前因傷害案件，經本院以96年度易緝字第280 號判決
    判處有期徒刑3 月，減為有期徒刑1 月又15日，如易科罰金
    ，以銀元3 百元即新臺幣9 百元折算1 日確定，於民國96年
    10月1 日易科罰金執行完畢，詎仍不知悔改，其可預見將自
    己之金融機構帳戶存摺、金融卡及密碼，交付予年籍身份均
    不詳之人使用，可能幫助不詳之犯罪集團以該金融機構帳戶
    資料作為犯罪之工具，進而從事財產犯罪行為，作為詐騙他
    人財物或財產上之利益之管道，竟基於縱使該人將其申辦之
    上開金融機構帳戶資料用以從事詐欺取財之犯罪行為，亦不
    違反其本意之間接故意，於99年8 月中旬間某日，在臺中縣
    豐原市（現改制為臺中市豐原區○○○路與自成街交岔路口
    ，將其向臺灣土地銀行（「下稱土地銀行」）豐原分行申辦
    之帳號000000000000號帳戶之存摺、提款卡及密碼交付予自
    稱「楊先生」之不詳真實姓名年籍成年男子，「楊先生」則
    交付新台幣（下同）2 萬7000元之現金予林鉛欽。旋於同年
    10月初，該「楊先生」以前揭存摺遺失為由，要求林鉛欽申
    請補發存摺，林鉛欽遂向土地銀行豐原分行申請補發存摺、
    提款卡，及因此取得新的提款密碼後，林鉛欽乃承上同一之
    犯意，於同年10月底某日，在同上交岔路口，將其補發領得
    之上開帳戶存摺、提款卡交予「楊先生」收執，並告知新的
    提款密碼，由「楊先生」將其提供之帳戶資料轉而交付所屬
    成年詐欺集團成員使用，作為該詐欺集團成員實施詐欺取財
    犯罪使用之工具，而以上揭方式幫助該詐欺集團成員犯罪。
    其後，該詐欺集團成員即共同基於意圖為自己不法所有之犯
    意聯絡，先以廣告單刊登不實之獲利資訊，致使郭富美信以
    為真，陷於錯誤，遂撥打電話予以詢問，並於99年11月1 日
    中午12時54分許、下午2 時53分許及同年月4 日下午1 時7
    分許，依上開詐欺集團成員之指示，前往新北市板橋區○○
    ○○路口之台新國際商業銀行，以臨櫃匯款之方式，接續匯
    款6500元、3 萬6000元、4 萬元至林鉛欽之上開土地銀行帳
    戶內，因此受有財產上之損害。嗣郭富美匯款後察覺有異，
    乃報警處理，因而查悉上情。
二、案經臺中市政府警察局豐原分局報告臺灣臺中地方法院檢察
    署檢察官偵查起訴。
    理  由
甲、程序方面：
一、卷附被告林鉛欽之土地銀行豐原分行帳戶之交易往來明細、
    郭富美匯款後取得之匯款申請書等物，其製作人分別為銀行
    行員，就存款戶其帳戶內存款時間、種類、金額、餘額之紀
    錄以機械紀錄方式列印製作存款往來明細表，非被告以外之
    人於審判外之言詞或書面陳述，而非傳聞證據，並無刑事訴
    訟法第159 條之適用；至卷附被告申請上開金融帳戶之申請
    書、印鑑卡、存摺及金融卡補發申請書等資料，係被告所填
    寫之文件，並非被告以外之人所為書面陳述，亦非屬上揭傳
    聞證據之範疇。
二、本案被告所為不利於己之供述，並無出於強暴、脅迫、利誘
    、詐欺、疲勞訊問、違法羈押或其他不正之方法，亦非違反
    法定障礙事由經過期間不得訊問或告知義務之規定而為，依
    刑事訴訟法第156 條第1 項、第158 條之2 規定，應認其有
    證據能力。
三、次按被告以外之人（包括證人、鑑定人、告訴人、被害人及
    共同被告等）於審判外之陳述雖不符刑事訴訟法第159 條之
    1 至之4 等4 條之規定，而經當事人於審判程序同意作為證
    據，法院審酌該言詞陳述或書面陳述作成時之情況，認為適
    當者，亦得為證據；當事人、代理人或辯護人於法院調查證
    據時，知有刑事訴訟法第159 條第1 項不得為證據之情形，
    而未於言詞辯論終結前聲明異議者，視為有前項之同意，同
    法第159 條之5 定有明文。立法意旨在於傳聞證據未經當事
    人之反對詰問予以核實，原則上先予排除。惟若當事人已放
    棄反對詰問權，於審判程序中表明同意該等傳聞證據可作為
    證據；或於言詞辯論終結前未聲明異議，基於尊重當事人對
    傳聞證據之處分權，及證據資料愈豐富，愈有助於真實發見
    之理念，且強化言詞辯論主義，使訴訟程序得以順暢進行，
    上開傳聞證據亦均具有證據能力。本案公訴人及被告楊興義
    於本院審理程序時就本院引用之下列證據，均未加爭執，且
    本院審酌證據作成之形式，均無瑕疵、與待證事實具有關聯
    性等情況，認為適當，且無不法取得之情形，應認得為證據
    ，揆諸前開說明，就本案所引用之供述、書面證據均得採為
    本案證據，合先敘明。
四、本案認定犯罪事實所憑之證據，均無違反法定程序而取得之
    情形，依刑事訴訟法第158 條之4 反面規定，自有證據能力
    。
乙、實體方面：
一、訊據被告林鉛欽矢口否認有何幫助詐欺犯行，辯稱：其是出
    於不知情的情形下拿存摺、提款卡等物給詐騙集團，其是要
    借錢，要交付帳戶給對方抵押，否認幫助犯罪云云。經查：
  (一)被害人郭富美於前開時地撥打詐騙集團電話及接獲詐騙集團
    電話，陷於錯誤前往台新國際商業銀行臨櫃匯款至被告林鉛
    欽提供之上開土地銀行豐原分行帳戶，因而受有財產上損害
    等情，除據被害人郭富美於警詢時指訴綦詳外，並有新北市
    政府警察局板橋分局板橋派出所受理各類案件紀錄表、新北
    市政府警察局板橋分局板橋派出所受理刑事案件報案三聯單
    、內政部警政署反詐騙諮詢專線紀錄表、新北市政府警察局
    板橋分局板橋派出所受理詐騙帳戶通報警示簡便格式表、台
    新國際商業銀行國內匯款申請書影本2 紙等證據在卷可稽（
    見警卷第15、16、17至18、19、24頁），復有帳戶個資查詢
    表、被害人匯入受騙款項之被告林鉛欽上揭土地銀行開戶資
    料、客戶歷史交易查詢明細、客戶往來明細查詢、行動電話
    門號0000000000號申辦資料、通聯調閱查詢單（見警卷第32
    至39頁）、土地銀行豐原分行100 年9 月13日豐存字第1000
    004086號函暨函附被告林鉛欽上揭帳戶開戶資料、金融卡狀
    況查詢、存摺及金融卡補發申請書（見本院審理卷第22至24
    頁反面）附卷可佐，互核相符，顯見被害人確實係受本案詐
    欺集團成員實施之詐術欺騙，陷於錯誤匯款而受有財產上損
    害甚明。
  (二)按今日一般人至銀行開設帳戶並非難事，如非供犯罪之非法
    使用，衡情自無置自己名義帳戶不用，而取得他人帳戶使用
    之必要。又衡諸金融存款帳戶事關存戶個人財產權益之保障
    ，除非本人或與本人親密關係者，難認有何理由可自由流通
    使用該存摺，而一般人均有妥為保管防阻他人任意使用之認
    識，縱因特殊情況偶有交他人使用之需，亦必然深入瞭解用
    途再行提供，方符常情，且存摺、提款卡等有關個人財產、
    身分之物品，其本身並無任何交易之價值，且倘若淪落不明
    人士手中，更極易被利用為與財產犯罪有關之犯罪工具，是
    無正當理由，將帳戶提供他人使用，客觀上足可預見其目的
    ，係欲以該金融帳戶供作犯罪出入之帳戶或其他不法目的，
    否則應無隱匿自己名義帳戶而購買他人金融帳戶使用之必要
    。且利用電話、報紙或電腦之方式詐欺取財之犯罪類型層出
    不窮，該等犯罪多數均係利用人頭帳戶作為出入帳戶，並經
    媒體廣為披載，此應為一般人本於一般認知能力所易於意會
    者，凡對社會動態尚非全然不予關注者均能知曉。然被告林
    鉛欽於本件行為時為已滿60歲之成年人，其於100 年7 月11
    日偵訊中自承其在興農公司工作20年已經退休，學歷為國中
    肄業，已有相當之社會工作及生活經驗，其並非年幼無知或
    與社會隔絕而無常識之人，當知悉現今詐欺取財集團經常誘
    使一般民眾提供金融機構帳戶存摺、提款卡等資料，做為詐
    騙等犯罪之不法用途使用甚明。加以被告林鉛欽與「楊先生
    」並不相識，其竟貿然交付存摺、提款卡及密碼予「楊先生
    」，此舉實與常情不合。另依銀行貸款業務之常情，辦理貸
    款之金融機構或理財公司是否應允貸款，所應探究者，乃係
    被告之資力、信用及償還能力為何，不論如何，均毋需提供
    個人帳戶之存摺、提款卡及密碼；換言之，銀行除要求貸款
    人提供相關身分證明及財力證明資料外，並無要求貸款人提
    供自己帳戶之提款卡及密碼作為審核之可能，是被告所辯係
    為辦理貸款而交付，顯與一般社會經驗法則及交易常規相悖
    。
  (三)按刑法上之故意，可分為直接故意與不確定故意（間接故意
    ），所謂「不確定故意」，係指行為人對於構成犯罪之事實
    ，預見其發生而其發生並不違背其本意者，刑法第13條第2
    項定有明文；且衡諸常情，一般國人向金融機構開設帳戶，
    並無任何法令限制，若係正當用途，大可光明正大，自行申
    請供己使用，何必向他人收集？再者，帳戶之用途係用來存
    提匯款，而存摺、提款卡等均係個人重要之物件，並具有一
    定金融交易目的及識別意義，一旦有人收購他人帳戶及上開
    物品供做不明使用，依一般認知，必是隱身幕後之使用人欲
    利用人頭帳戶掩飾犯行免於遭人追查，自極易於令人有與不
    法犯罪之目的相關之合理懷疑。又近來利用各種名義詐欺取
    財之犯罪類型層出不窮，該等犯罪，多數均係利用他人帳戶
    作為恐嚇取財或詐欺所得財物之出入帳戶，並經媒體廣為披
    載，被告縱使並不確知所提供之帳戶，係遭他人用以對被害
    人詐欺取財，亦無法確知取得帳戶之人係以何種方法於何時
    地為詐欺取財之具體內容，惟對於其所提供之上揭帳戶，將
    遭人作為詐欺取財犯行所得財物匯入及提領之工具使用，應
    可預見其發生。況被告於100 年7 月11日偵訊中供陳：「（
    之前有無借款的經驗？）有朋友間的借貸。」、「（向朋友
    借款，朋友會否要求你提供帳戶？）沒有。」，復於本院10
    0 年10月5 日審理時供陳：「（在本件你交付帳戶給對方之
    前，有向銀行或私人或地下錢莊借款的經驗嗎？）都沒有。
    」、「（本件在跟對方聯繫之前，你自己有借款的需求嗎？
    ）有，我有急用，我向朋友借錢要還給朋友。」、「（你方
    才說沒有向私人借款的經驗，為何又說本件是要向對方借錢
    還給朋友？）我有向朋友借過錢。」、「（你說向朋友借錢
    急著要還，是借多少？跟誰借？約定何時還？）那麼久了。
    （遲疑不答）」、「你向朋友借錢有拿帳戶資料給他做抵押
    嗎？）沒有。」、「（本件向對方借錢，他說要你提供帳戶
    ，你有無問他為何借錢需要拿存摺、提款卡給他做抵押嗎？
    ）我有問，他說要押身分證，我說身分證日常會用到很麻煩
    ，他就說拿我的存摺、提款卡給他抵押。）、「（你沒有質
    疑對方要你拿存摺、提款卡給他作抵押的作法很奇怪嗎？）
    我當時沒有想到。」、「（你沒有想到你將存摺、提款卡交
    給對方，且又告知對方密碼時，等同於可讓對方自由運用你
    的帳戶提領金錢或轉匯金錢嗎？）因為當時我只想說朋友可
    以匯錢還給我，然後錢就可以還給對方，我沒有想到對方也
    可以自由運用我的帳戶。」等語在卷，是依被告上開供述可
    知，被告既依自身經驗得悉借款時，不需要提供任何金融帳
    戶資料與對方之常情，故被告對於上開帳戶資料交付他人之
    後，可能會遭他人不法使用之事，實有所預見。縱無證據證
    明被告明知上揭向其收取帳戶資料之人所為犯罪態樣係以該
    帳戶供詐欺取財之用，惟其顯具縱有人以其金融帳戶實施詐
    欺取財犯罪亦不違背其本意之幫助意思至明。
  (四)綜上所述，被告上開所辯，要屬事後卸責之詞，不足採信。
    本案事證明確，被告所涉犯行堪予認定，應予依法論科。
二、按刑法上之幫助犯，係對於犯罪與正犯有共同之認識，而以
    幫助之意思，對於正犯資以助力，而未參與實施犯罪之行為
    者而言（詳最高法院75年度台上字第1509號、84年度台上字
    第5998號、第6475號、88年度台上字第1270號判決，均同此
    意旨）；是以，如未參與實施犯罪構成要件之行為，且係出
    於幫助之意思提供助力，即屬幫助犯，而非共同正犯。查本
    案被告林鉛欽基於幫助之犯意，提供其所有之銀行帳戶存摺
    、金融卡及密碼等物予自稱「楊先生」之不詳真實姓名年籍
    成年男子及所屬詐欺集團成員使用，該詐欺集團成員隨即分
    別用以對被害人郭富美施用詐術，使上開被害人陷於錯誤而
    匯款至被告提供之帳戶內，因而受有財產上之損害，該自稱
    「楊先生」之不詳真實姓名年籍成年男子及所屬成年詐欺集
    團成員，均為詐欺取財罪之正犯，而被告之行為，係為他人
    之詐欺取財犯行提供助力，尚無以自己實施詐欺犯罪之意思
    ，與他人有詐欺犯罪之犯意聯絡，或有直接參與詐欺犯罪構
    成要件行為之分擔情事，尚非共同正犯。故核被告所為，係
    犯刑法第30條第1 項及刑法第339 條第1 項詐欺取財罪之幫
    助犯。被告雖於密接時間，在同一地點，先後2 次將同一個
    土地銀行豐原分行帳戶之存摺等資料交付「楊先生」使用，
    係基於同一犯意所為之接續數個舉動，並非另行起意為之，
    且本案被害人係在被告交付補發之存摺、提款卡及密碼予「
    楊先生」後，始遭本案詐騙集團成員詐取財物，顯見被告所
    為係同一行為，應僅論以一罪。又被告前曾受上揭事實欄一
    所載罪刑宣告及刑之執行完畢情形，有臺灣高等法院被告前
    案紀錄表1 份在卷可稽，是被告前受徒刑之執行完畢後，5
    年以內故意再犯本案有期徒刑以上之罪，為累犯，應依刑法
    第47條第1 項之規定，加重其刑。至被告係以幫助詐欺取財
    犯罪之意思參與犯罪，為幫助犯，爰依刑法第30條第2 項規
    定，依正犯之刑減輕之，並依法先加重後減輕之。爰審酌被
    告提供上開金融機構帳戶存摺、金融卡及密碼等物予他人使
    用，作為詐欺他人財物時使用之工具，所為對於被害人造成
    損害，且已影響社會正常交易安全，增加被害人尋求救濟之
    困難，並使犯罪之追查趨於複雜，形成查緝死角，併斟酌其
    素行尚可、智識程度為初中肄業，家庭經濟狀況為小康、職
    業為工（以上智識程度、經濟狀況、職業等資料見警卷第3
    頁所附被告之100 年1 月26日調查筆錄受詢問人欄之記載）
    ，及被告犯罪後之態度等一切情狀，併斟酌檢察官之求刑內
    容，量處如主文所示之刑，併諭知易科罰金之折算標準，以
    資懲儆。又依新修正之刑事訴訟法第479 條第2 項規定，可
    知該易服社會勞動乃係屬執行檢察官之權限，是本案自無須
    再於主文中另諭知易服社會勞動之折算標準。至被告交付予
    自稱「楊先生」之不詳成年男子及所屬詐欺集團成員使用之
    上開帳戶存摺、金融卡均未扣案，因無從判別現是否猶存在
    ，且未扣案，為免將來執行發生困難，爰均不另為沒收之諭
    知，附此敘明。
據上論斷，應依刑事訴訟法第299 條第1 項前段，刑法第30條第
1 項前段、第2 項、第339 條第1 項、第47條第1 項、第41條第
1 項前段，刑法施行法第1 條之1 第1 項、第2 項前段，判決如
主文。
本案經檢察官沙小雯到庭執行職務。
中    華    民    國  100     年    10    月    14    日
                  刑事第十九庭  審判長法  官  郭書豪
                                      法  官  林秉暉
                                      法  官  胡芷瑜
以上正本證明與原本無異。
如不服本判決，應於收受送達後10日內向本院提出上訴書狀（應
敘述具體理由並附繕本）。上訴書如未敘述理由，應於上訴期間
屆滿後20日內補提理由書於本院。
                                      書記官  巫惠穎
中    華    民    國  100     年    10    月    14    日
附錄本案論罪科刑法條：
刑法第339 條（普通詐欺罪）
意圖為自己或第三人不法之所有，以詐術使人將本人或第三人之
物交付者，處5 年以下有期徒刑、拘役或科或併科1 千元以下罰
金。
以前項方法得財產上不法之利益或使第三人得之者，亦同。
前二項之未遂犯罰之。